最  高  行  政  法  院  判  決
110年度年上字第15號
上  訴  人  林以哲                                     

訴訟代理人  楊俊雄  律師
被 上訴 人  國防部                                 
代  表  人  邱國正              
上列當事人間陸海空軍軍官士官服役條例事件，上訴人對於中華
民國109年12月10日臺北高等行政法院107年度年訴字第44號判決
，提起上訴，本院判決如下：
　　主  文
上訴駁回。
上訴審訴訟費用由上訴人負擔。
　　理  由
一、被上訴人代表人已由嚴○○變更為邱國正，茲據新任代表人具
    狀聲明承受訴訟，核無不合。
二、本件事實經過：
    上訴人原係軍職人員，前經被上訴人核定於民國90年2月1日
    退伍生效，擇定領取（一次）退伍金，並支領優惠存款利息
    在案。嗣被上訴人依107年6月21日修正公布、107年7月1日
    施行之陸海空軍軍官士官服役條例（下稱服役條例）第46條
    規定，以107年6月25日國人勤務字第1070009889號函（上開
    文號經被上訴人107年8月8日國人勤務字第1070014468號函
    更正為「國人勤務字第1070009887號」）檢送「已退軍職人
    員退除給與重新計算表（優惠存款）」（該函及所附「已退
    軍職人員退除給與重新計算表」以下合稱為原處分），重新
    計算並分年調整上訴人自107年7月至113年6月及113年7月起
    之優惠存款利息。上訴人不服，提起訴願經決定駁回，提起
    行政訴訟，並聲明：訴願決定及原處分均撤銷。經臺北高等
    行政法院（下稱原審）以107年度年訴字第44號判決（下稱
    原判決）駁回，上訴人遂提起本件上訴。
三、上訴人起訴主張、被上訴人於原審之答辯及聲明，均引用原
    判決所載。 
四、原審斟酌全辯論意旨及調查證據之結果，以：
(一)服役條例第46條第4項第2款，依其文義、立法理由、立法歷
    程，佐以同條例第23條第1項第3款有關贍養金之規定，則服
    役條例第46條第4項第2款規定所稱「……因作戰或因公致傷、
    身心障礙……支領退休俸或贍養金人員，照年息百分之18計算
    」，當係指因作戰或因公致傷、身心障礙，經檢定不堪服役
    ，且合於國軍退除役官兵身心障礙就養基準，而按月領取贍
    養金或依其志願按月給與退休俸者，方得維持優惠存款採年
    息18%計算。
(二)經查，上訴人雖符合領取月退休俸要件，然其擇定領取退伍
    金，被上訴人乃依其志願給與一次退伍金，並支領優惠存款
    利息。又上訴人服役期間雖因公三等殘，惟不符合領取贍養
    金要件。準此，上訴人自無服役條例第46條第4項第2款規定
    之適用。從而，被上訴人以原處分重新計算並分年調整上訴
    人自107年7月至113年6月及113年7月起之優惠存款利息，並
    無違誤。上訴人主張領取一次退伍金不應為差別對待；況其
    於服役期間確實因公三等殘，即已符合服役條例第46條第4
    項第2款規定，其優惠存款利率應不予調降云云，要屬上訴
    人個人主觀歧異見解，不足為採。
(三)結論：原處分並無違誤，訴願決定予以維持，亦無不合，上
    訴人訴請撤銷，為無理由，應予駁回。
五、本院經核原判決並無違誤，茲就上訴意旨論斷如下：
(一)服役條例第3條第4款規定：「本條例用詞，定義如下：四、
    退除給與：指軍官、士官退伍除役時之給與，包含下列項目
    ：（一）退伍金。（二）退休俸。（三）贍養金。（四）退
    除給與其他現金給與補償金。（五）政府撥付之退撫基金費
    用本息。（六）生活補助費。（七）勳獎章獎金。（八）身
    心障礙榮譽獎金。（九）優惠存款利息（以下簡稱優存利息
    ）。」第23條第1項規定：「軍官、士官退伍除役時給與如
    下：一、服現役3年以上未滿20年者，按服現役年資，給與
    退伍金。二、服現役20年以上，或服現役15年以上年滿60歲
    者，依服現役年資，按月給與退休俸終身，或依志願，按前
    款規定，給與退伍金。三、在現役期間，因作戰或因公致傷
    、身心障礙，經檢定不堪服役，合於國軍退除役官兵身心障
    礙就養基準者，按月給與贍養金終身，或依志願，按前二款
    規定，給與退伍金或退休俸。」第26條第2項、第3項、第4
    項規定：「(第2項)本條例修正施行後退伍金、退休俸或贍
    養金給與基準如下（如附表三）：一、退伍金：……二、退休
    俸：以退伍除役生效日，現役同官階俸級人員服役期間最後
    1/5年資之本俸平均數加1倍為基數，其年資以月計算，畸零
    日數不予採計，換算後取整數月。服役滿20年者，應核給俸
    率55%，其後每增加1年增給2%，但軍官核給俸率以不超過90
    %為限，士官核給俸率以不超過95%為限。……(第3項)依本條
    例修正施行前給與基準計算之每月支領退休俸、優存利息及
    月補償金合計數額，未超過依本條例修正施行後給與基準計
    算之退休俸者，按原核計數額發給；超過者，其二者間之差
    額自施行日起10年內，分年平均調降至無差額止，調降方式
    如附表四。(第4項)本條例修正施行前已退伍者，其退休俸
    之給與，以現役同官階俸級人員之本俸加一倍為基數內涵。
    但依前項規定調降差額時，不得低於少尉一級本俸及專業加
    給合計數額。原支領金額低於少尉一級本俸及專業加給合計
    數額者，按原支領金額支給。」第46條第4項、第5項規定：
    「(第4項)退撫新制施行前符合支領退伍金或贍養金者，其
    退伍金與軍人保險退伍給付之優惠存款利率，依下列規定辦
    理：一、退伍金與軍人保險退伍給付合計之每月優存利息高
    於少尉一級本俸及專業加給合計數額者：（一）少尉一級本
    俸及專業加給合計數額之優存利息相應之本金，以年息18%
    計息。（二）超出少尉一級本俸及專業加給合計數額之優存
    利息相應之本金，其優存利率依下列規定辦理：1.自施行日
    起第1年至第2年，年息12%。2.自施行日第3年起至第4年，
    年息10%。3.自施行日第5年起至第6年，年息8%。4.自施行
    日第7年以後，年息6%。二、退伍金與軍人保險退伍給付合
    計之每月所得未超過少尉一級本俸及專業加給合計數額，或
    因作戰或因公致傷、身心障礙，或本條例修正施行前年滿85
    歲以上之校級以下軍官、士官，支領退休俸或贍養金人員，
    照年息18%計算。(第5項)依第26條第3項規定分10年調降差
    額者，其優惠存款本金於第11年發還本人，並依第26條第2
    項標準發給退休俸。」
(二)按服役條例之主要內涵為：1.設定法定退休所得上限（即天
    花板）計算基準；2.訂定最低保障金額：在服役條例施行前
    已退伍除役者，以107年7月之少尉一級本俸及專業加給合計
    數額為最低保障金額〔即新臺幣（下同）38,990元，下稱樓
    地板〕規定。受規範對象原月退休所得低於樓地板者，不在
    調降之列；3.調降月退休所得：優存利息或年資補償金為退
    除給與，屬於退休所得之一部分。原月退休所得（指月退休
    俸、月優存利息及月補償金合計數額）低於、等於天花板者
    ，按原核計數額發給，不予調降；超過天花板者，其超過部
    分應分10年逐年調降至天花板為止。天花板低於樓地板時，
    不予（再）調降；4.調降月退休所得之扣減順序：以優存利
    息為扣減之第一順位，退撫舊制年資計算之月退休俸次之，
    最後為退撫新制年資計算之月退休俸；5.調降領取（一次）
    退伍金者之優存利率：領取（一次）退伍金者之（一次）退
    伍金及軍保給付優存利息，未超過最低保障金額時，以年息
    18% 計息；超過時，超過部分相應本金之優惠存款，自服役
    條例施行日起第1、2年以12%計息，第3、4年以10%  計息，
    第5、6年以8%計息，第7年起依6%計息；6.不予調降之退除
    給與：因作戰或因公致傷、身心障礙，或於服役條例施行前
    年滿85歲以上之校級以下退伍除役軍官、士官支領之退休俸
    或贍養金，其優惠存款，仍照年息18%計息，不予調降。司
    法院釋字第781號解釋，宣告前引服役條例第3條、第26條第
    2項第1款、第2款、第3項、第4項前段及第46條第4項第1款
    規定，無涉法律不溯及既往原則，亦與信賴保護原則、比例
    原則尚無違背（解釋文第1項）；同條例第26條第4項規定，
    與憲法保障服公職權、生存權之意旨尚無違背（解釋文第2
    項）；同條例第46條第5項規定，與憲法保障財產權之意旨
    尚無違背。
(三)經查，上訴人原係軍職人員，前經被上訴人核定於90年2月1
    日退伍生效，上訴人服現役20年以上，雖符合領取月退休俸
    要件，然擇定領取退伍金，被上訴人乃依其志願給與一次退
    伍金，並支領優存利息，原處分審定前優存利息逾107年7月
    之少尉一級本俸及專業加給合計數額為最低保障金額（即38
    ,990元)，又上訴人服役期間雖因公三等殘，惟不符合領取
    贍養金要件等情，為原判決依法確定之事實，核與卷內證據
    資料相符，為本院判決之基礎。
(四)本件上訴人既係領取一次退伍金，而非支領退休俸或贍養金
    之人員，且其退伍金與軍人保險退伍給付合計之每月優存利
    息高於少尉一級本俸及專業加給合計數額，則原判決認本件
    上訴人應有服役條例第46條第4項第1款規定之適用，即最低
    保障金額部分，其優存利息相應之本金，仍以年息18%計息
    ；超出最低保障金額部分，其優存利息相應之本金，其優存
    利率自施行日起第1年至第2年，年息12%，自施行日第3年起
    至第4年，年息10%，自施行日第5年起至第6年，年息8%，自
    施行日第7年以後，年息6%計算，且無同條第2款後段規定之
    適用，原處分並無違誤，核無判決不適用法規或適用法規不
    當之違背法令事由。
(五)至上訴意旨主張上訴人因公三等殘，應有服役條例第46條第
    4項第2款優存利息照年息18%計算規定之適用，是否係一次
    領取退伍金或按月領取退休俸或贍養金，非該規定所考量之
    處，原判決未予適用，顯有不適用法規或適用不當之違背法
    令；又享有年息18%優存利率不因選擇一次性領取退伍金或
    按月支領退休俸、贍養金而有差別，原判決未敘明原處分符
    合平等原則之事由，遽為上訴人敗訴之判決，顯有判決不備
    理由之當然違背法令云云。查原判決業已論明，服役條例第
    46條第4項第2款規定之照年息18%計算之人員，除退伍金與
    軍人保險退伍給付合計之每月所得未超過最低保障金額者外
    ，係指支領退休俸或贍養金人員，其有因作戰或因公致傷、
    身心障礙，或本條例修正施行前年滿85歲以上之校級以下軍
    官、士官之人員，而此規定依其立法理由，復參以立法歷程
    資料所示，係經黨團協商，最終經立法院三讀通過現行規定
    內容，並佐以服役條例第23條第1項第3款有關贍養金之規定
    ，則服役條例第46條第4項第2款所稱「……因作戰或因公致傷
    、身心障礙……支領退休俸或贍養金人員，照年息百分之18計
    算」，當係指因作戰或因公致傷、身心障礙，經檢定不堪服
    役，且合於國軍退除役官兵身心障礙就養基準，而按月領取
    贍養金或依其志願按月給與退休俸者，方得維持優惠存款採
    年息百分之18計算等情綦詳，核無上訴意旨所指有判決不適
    用法規、適用法規不當或判決不備理由之違背法令。復查依
    優存利息制度沿革觀之，國防部47年7月14日鐘鉞字第366號
    令頒行「陸海空軍退除役軍官退除役金優惠儲蓄存款辦法」
    使退除役金得辦理優惠存款；國防部53年6月1日（53）法甲
    字第10號令公布「陸海空軍退伍除役軍官及士官士兵退伍金
    優惠儲蓄存款辦法」，使退伍金及軍保給付均得辦理優惠存
    款(司法院釋字第781號解釋附註1參照)；上開辦法於85年11
    月27日修正發布名稱為：「陸海空軍退伍除役官兵退除給與
    及保險退伍給付優惠儲蓄存款辦法」，第3條第1項規定：「
    本辦法所稱優惠儲蓄存款項目如左：一、退除給與：包括年
    資退伍金、勳獎章獎金、榮譽獎金及眷補代金。二、軍人保
    險退伍給付。」是可知，領取退伍金者，其得以優惠存款之
    項目即本金，除軍人保險退伍給付外，尚包括其所一次領取
    之年資退伍金。而依前述，優存利息為退除給與，屬於退休
    所得之一部分，同屬為推動年金改革而修正公布之服役條例
    ，所欲調降之月退休所得之一環，如領取（一次）退伍金者
    之（一次）退伍金及軍保給付優存利息已超過最低保障金額
    時，自應依前揭之時程及利率一體調降，始符平等原則。是
    以上訴人主張服役條例第46條第4項第2款關於照年息18%計
    算優存利息不予調降之規定，應適用及於退伍金與軍人保險
    退伍給付合計之每月所得超過最低保障金額之部分，不因非
    支領退休俸或贍養金而有差別一節，顯與平等原則更加背離
    ，無可採信。
(六)綜上所述，原判決駁回上訴人在原審之訴，並無判決違背法
    令情事，與司法院解釋亦無牴觸。上訴意旨，仍執前詞，求
    予廢棄，為無理由，應予駁回。　　
六、據上論結，本件上訴為無理由。依行政訴訟法第255條第1項
    、第98條第1項前段，判決如主文。　　　
中　　華　　民　　國　　111　 年　　8 　 月　　11　 　日
                    最高行政法院第四庭
                        審判長法官  陳　國　成　
                              法官　簡　慧　娟
                              法官　鍾　啟　煌
                              法官　蔡　紹　良
                              法官　王　碧　芳

以  上  正  本  證  明  與  原  本  無  異
中　　華　　民　　國　　111 　年　　8 　　月　　11　　日
　　　　　　　　　　　　　　　書記官　葉　倩　如